臺灣高等法院刑事判決　　　　　　　　　　　　　九十三年度上易字第一四二三號
　　上　訴　人　臺灣宜蘭地方法院檢察署檢察官
　　被　　　告　乙○○
右上訴人因被告家暴傷害案件，不服臺灣宜蘭地方法院九十三年度易字第一四號，
中華民國九十三年七月十二日第一審判決（起訴案號：臺灣宜蘭地方法院檢察署九十
三年度偵字第二一一號），提起上訴，本院判決如左：
    主  文
上訴駁回。
    理  由
一、公訴意旨略以：乙○○與林登進為夫妻，甲○○則係林登進之堂姐，雙方因家族
    修建祖墳之事起嫌隙，於民國九十二年六月十六日上午九時許，甲○○至宜蘭縣
    宜蘭市○○路四十五號五樓號「大興證券」貴賓室內與乙○○理論，雙方一言不
    合，乙○○即基於傷害他人身體之犯意，與甲○○互相拉扯，林登進聞訊趕來，
    亦與甲○○發生拉扯並推甲○○（業經原審判處其犯傷害罪確定），致甲○○受
    有左臉、胸部、上腹部、左肩挫傷及左臂擦挫傷等傷害，案經甲○○告訴，因認
    乙○○涉有刑法第二百七十七條第一項傷害罪嫌。
二、按犯罪事實應依證據認定之，無證據不得推定其犯罪事實；不能證明被告犯罪者
    ，應諭知無罪之判決，刑事訴訟法第一百五十四條、第三百零一條分別定有明文
    。又刑事訴訟法上認定犯罪事實所憑之證據，雖不以直接證據為限，間接證據亦
    包括在內，然而無論直接證據或間接證據，其為訴訟上之證明，須於通常一般之
    人均不致有所懷疑，而得確信其為真實之程度者，始得據為有罪之認定，惟採用
    間接證據時，必其所成立之證據，在直接關係上，雖僅足以證明他項事實，而採
    此他項事實，本於推理之作用，足以證明待證事項者，方為合法，若係憑空之推
    想，則尚非間接證據，且如未發現相當證據，或證據不足以證明，自不能以推測
    或擬制之方法，以為裁判之基礎，再告訴人之告訴，係以使被告受刑事訴追為目
    的，是其陳述是否與事實相符，仍應調查其他證據以資審認，最高法院分別著有
    七十六年台上字第四九八六號、三十二年上字第六七號、四十年台上字第八六號
    、五十二年台上字第一三○○號判例可資參照。
三、公訴人認被告乙○○涉有右揭傷害犯行，係以告訴人之指訴，證人賴展源、范俊
    如之證言，以及行政院衛生署宜蘭醫院出具之診斷證明書暨驗傷診斷書等為論據
    。
四、訊據被告堅詞否認有傷害犯行，辯稱：於九十二年六月十六日上午八點十五分，
    伊就到貴賓室，因為甲○○要找伊，伊將貴賓室的門鎖住，並打電話給林登進說
    你們自己的事情自己去處理，九點時賴展源要進入貴賓室看盤，伊將門打開，甲
    ○○趁這時候進入大吵大鬧，罵伊不孝，後來賴展源要她們不要吵，當時貴賓室
    有四個螢幕，四個椅子，一個是賴展源、一個黃醫生、再來是伊，再來是范俊如
    ，四個人各看一個螢幕，當時在場只有賴展源，甲○○要去坐黃醫生的椅子，賴
    展源說不能坐在那裡，甲○○又在旁邊罵，開盤時伊在看盤，甲○○又坐在黃醫
    生的位置，並用右手從伊臉上揮過去，伊問甲○○為何打伊，甲○○就拿起我的
    雨傘打伊，此時伊先生林登進就進入貴賓室，賴展源把她們拉開，而伊沒有打告
    訴人等語。
五、經查：告訴人雖指訴被告有毆打其等情，惟證人賴展源於原審審理中證稱：當日
    九點股市開市，但期貨開市比較早，伊要去貴賓室時發現門關上打不開，一開始
    有點不高興，因為急著要看股市，後來門打開甲○○就跟著進去，進去後告訴人
    坐在黃醫師的位置，是第二個位置，伊坐在第一個位置，乙○○坐第三個位置，
    甲○○進入後對伊說乙○○的不孝，伊就拿另外一張椅子給甲○○坐並繼續看盤
    ，後來聽到告訴人很大聲罵乙○○，一開始伊勸架，他們二人在爭執昨天作祖墳
    時乙○○推甲○○的事，當時伊專心看股市，後來聽到乙○○說為何打她，伊上
    前去勸架，並看到甲○○手上拿一把雨傘，本來那把雨傘是在桌上，伊把甲○○
    推到門邊，後來林登進進入後，伊就交給林登進自己處理後又繼續看盤等語（參
    見原審卷第五十四頁、五十五頁），證人並未證述被告有毆打告訴人，雖證人賴
    展源於偵查中證稱：當時伊聽見乙○○說「妳怎麼打我」，伊轉頭過去看，她們
    二人互相拉扯對方等語（參見偵字第二一一號卷第十五頁），然證人賴展源於原
    審審理中說明稱：回頭時看見乙○○、甲○○二人當時靠得很近，是告訴人的手
    在比，身體是否推來推去沒有注意看；警察問伊二人是否拉扯，伊係答稱二人有
    比來比去有碰到身體等語（參見原審卷第五十七頁、五十八頁），益徵證人充其
    極僅目擊二人身體有碰觸之情形，並未親見被告有傷害告訴人之行為，再參以賴
    展源聽聞被告乙○○稱「你怎麼打我」後，回頭卻見告訴人拿雨傘之情狀，顯見
    告訴人前開指訴或有誇大渲染情事，是難認被告有傷害告訴人之犯行；另證人范
    俊如於偵查中雖證稱：當天我去時，看到甲○○跟乙○○二人在吵架，互相抓來
    抓去，後來因為我太太在醫院洗腎，所以我就先走了。（見偵字第二一一號卷第
    十六頁），但其於原審審理中證稱：當天伊進去時很多人在場，證券公司的副總
    已經在場，他們講台語伊聽不清楚，伊並無看見乙○○與甲○○發生拉扯，當時
    很多人在場，他們在比手劃腳，伊看不清楚，看到賴展源在勸他們，伊就急著趕
    到醫院等語（參見原審卷第六十一頁、第六十二頁），前後證述不一，尚難以其
    證言遽認被告有毆打告訴人之情事。至於前述之診斷證明書暨驗傷診斷書，僅能
    證明告訴人有受傷之情形，不能據以認定被告有傷害之情事。綜上所述，公訴人
    所舉之證據不足以證明被告有傷害之事實。此外，復查無任何積極證據，足認被
    告確有公訴人所指之傷害犯行，不能證明被告犯罪，依法應諭知無罪之判決。
六、原審以不能證明被告犯罪而為無罪之諭知，經核並無不合。檢察官上訴猶以告訴
    人之指訴、醫院之診斷證明書暨證人賴展源復稱曾看到二人有比來比去有碰到身
    體等情，指摘原判決不當，請求撤銷改判云云。告訴人亦提出照片六張，其中二
    張為受傷照片為證（本院卷第三十頁至第三十二頁）。惟查：告訴人所受之前開
    傷勢係由被告之夫林登進所為，此觀諸原審確定判決甚明，另證人賴展源於原審
    審理中所言，係在說明警察問伊二人是否拉扯，伊答稱看到二人有比來比去有碰
    到身體，由此益徵證人充其極僅目擊二人身體有碰觸之情形，並未親見被告有傷
    害告訴人之行為，已如前述，自不得據此推論被告有傷害之行為。至於告訴人提
    出之照片，亦僅能證明有受傷之事實，惟不能證明被告有傷害犯行。綜上，檢察
    官之上訴，為無理由，應予駁回。
據上論斷，應依刑事訴訟法第三百六十八條，判決如主文。
本案經檢察官呂光華到庭執行職務。
中　　　華　　　民　　　國　　九十三　　年　　　九　　　月　　二十四　　日
                              臺灣高等法院刑事第二十四庭
                                  審判長法  官  陳  貽  男
                                        法  官  徐  世  禎
                                        法  官  李  世  貴
右正本證明與原本無異。
不得上訴。
                                        書記官  魏  汝  萍
中　　　華　　　民　　　國　　九十三　　年　　　九　　　月　　二十七　　日
